【裁判字號】    91,訴,6568
【裁判日期】    920430
【裁判案由】    損害賠償
【裁判全文】
臺灣臺北地方法院民事判決  九十一年度訴字第六五六八號
    原      告    甲○○
                  丁○○
                  丙○○
    兼
    訴訟代理人    乙○○○
    被      告    戊○○
                            （現在台北監獄執行）
右當事人間請求損害賠償事件，本院判決如左：
    主    文
被告應給付原告乙○○○新台幣壹佰壹拾柒萬柒仟肆佰貳拾元及自民國九十一年十月
三十一日起至清償日止，按週年利率百分之五計算之利息。
被告應給付原告甲○○、丁○○、丙○○各新台幣拾萬元及均自民國九十一年十月
三十一日起至清償日止，按週年利率百分之五計算之利息。
原告其餘之訴駁回。
訴訟費用由被告負擔二分之一，由原告乙○○○負擔二十分之一，餘由原告甲○○、
丁○○、丙○○負擔。
本判決原告乙○○○勝訴部分，於原告乙○○○以新台幣肆拾萬元為被告供擔保後，
得假執行。
本判決原告甲○○、丁○○、丙○○勝訴部分，於原告甲○○、丁○○、丙○○各以
新台幣壹拾萬元為被告供擔保後，得假執行。
原告其餘假執行之聲請駁回。
    事    實
甲、原告方面：
  一聲明：
    (一)被告應給付原告乙○○○新台幣（下同）一百三十七萬七千四百二十元及自起
      訴狀繕本送達翌日起至清償日止，按週年利率百分之五計算之利息。
    (二)被告應給付原告甲○○、丁○○、丙○○各一百萬元及均自起訴狀繕本送達翌
      日起至清償日止，按週年利率百分之五計算之利息。
    (三)願供擔保請准宣告假執行。
  二陳述：
    (一)被告擔任「宜園」社區管理員，原告乙○○○之夫即其餘原告之父許有土為社
      區位戶，被告常與住戶衝突，於民國九十一年五月二十八日因另傷害案件甫執
      行完畢。因其將社區○○○○○路地擅召外車停駐收租牟利，為許有土及社區
      住戶制止，竟懷恨在心，於九十一年八月十七日下午六時許，在台北市○○街
      一七六巷十九弄口，以隨身預藏之短刀自許有土左腋下胸部猛力直刺心臟一刀
      ，傷口寬約五公分，深達十二公分以上，嗣雖經急救仍然不治，於九十一年九
      月十二日於台北市第二殯儀館出殯。爰依民法第一百八十四條、第一百九十四
      條、第一百九十二條規定，請求被告賠償原告精神上慰撫金各一百萬元，並請
      求被告賠償原告乙○○○支付之殯葬費三十七萬七千四百二十元，及均自起訴
      狀繕本送達翌日起算之法定遲延利息。
    (二)被害人許有土於三十九年六月自國立中興大學前身之台灣省立農學院農業化學
      系畢業，同年月進入台灣糖業股份有限公司（下稱台糖公司）農技組任職，於
      七十五年底退休，年資二十四點九，等級十一點六級。任職台糖公司期間於四
      十三年十月二十八日考取考試院特種考試台灣省建築技副考試及格，四十四年
      二月十日取得經濟部技副登記並限在台灣省執業，嗣經台糖公司甄選留日，於
      五十八年一月五日完成「財團法人海外技術者研修協會」舉辦之一般研修課程
      及除草劑及粘著劑之使用方法之現場研修課程，又於五十九年九月完成並取得
      「袖珍使用防除雜草淺說」一書之著作權，一生服務糖業三十六年。退休後復
      積極參加交通部觀光局導遊人員訓練班、旅行業出國觀光團體領隊訓練班、台
      北市古蹟解說班研習會等，從事介紹國內國外農業人士關於外國、本國農技發
      展及台北市文化古蹟為業，平均每月收入達八萬餘元。
    (三)原告乙○○○日名「中里貴美子」，於三十四年自上海第二日本高等女學校畢
      業，與許有土結婚後為家庭主婦；原告甲○○於四十五年六月自私立淡江大學
      機械工程學系畢業，自七十三年四月二十三日起改任現職中華電信公司助理工
      程師，月薪七萬四千九百八十四元；原告丙○○為留美物理學博士，自八十七
      年八月十七日起任現職布拉斯加州高等教育協會資料庫管理經理迄今，月薪美
      金四千二百一十六元六角七分；原告丁○○於七十三年六月畢業於中國文化大
      學工學院建築及都市設計系，八十八年七月改任現職石鉅設計工程股份有限公
      司設計師迄今，月薪五萬六千五百三十八元。除丙○○現留美外，其餘原告皆
      與許有土同住一戶共同生活。原告甲○○、丙○○、丁○○尚未回報養育之恩
      ，竟遭此橫禍，精神上痛苦殊深，所請求之精神慰撫金，洵屬允當。
  三證據：提出戶籍謄本、忠誠殯葬公司合約收據、台灣省立農學院畢業證書、台糖
    公司退休證書、台糖公司退休年資結算給與表、考試院建築技副考試及格證書、
    經濟部技副登記證書、修了證書、著作權執照、導遊人員結業證書、中里貴美子
    部分戶籍謄本、卒業證書、甲○○畢業證書、甲○○在職證明書及薪給清單、內
    布拉斯加州高等教育協會人員證明單、丁○○畢業證書、丁○○在職證明書為證
    。
乙、被告方面：
  一聲明：駁回原告之訴及假執行之聲請，訴訟費用由原告負擔。
  二陳述：
    對刑事判決書所載事實沒有意見，原告請求殯葬費部分為合理，但伊沒有錢還。
    原告請求之精神慰撫金金額則太高，希望出獄後分期償還。伊現年六十九歲，日
    本時代念四年書，從小做工賺錢，擔任社區管理員已十六年，事發時每月薪水一
    萬八千元，家有一妻二子，妻患糖尿病未工作，二子已長大在外工作，伊因工作
    關係在外租屋，伊妻與子同住。伊沒有不動產，亦無存款，之前曾領老年補助金
    ，現已無領取。
丙、本院依職權調閱九十一年度重訴字第一八號刑事卷宗。
    理    由
一原告起訴主張：被告於九十一年八月十七日下午六時許，在台北市○○街一七六巷
  十九弄口，以隨身預藏之短刀直刺原告乙○○○之夫即其餘原告之父許有土心臟一
  刀，許有土經急救仍不治。爰依民法第一百八十四條、第一百九十四條、第一百九
  十二條規定，請求被告賠償原告精神上慰撫金各一百萬元，並請求被告賠償原告乙○○○支付之殯葬費三十七萬七千四百二十元，及均自起訴狀繕本送達翌日起算之
  法定遲延利息等情。
  被告則以：對刑事判決書所載事實沒有意見，原告請求殯葬費部分為合理，精神慰
  撫金金額則太高等語，資為抗辯。
二查被告係位於台北市○○區○○街一七六巷「宜園」社區之管理員，因社區管理之
  問題與住戶許有土發生口角，被告因此心生怨隙，嗣於九十一年八月十七日下午六
  時二十分左右，在台北市○○區○○街一百七十六巷十九弄口，二人又因社區管理
  問題發生激烈口角，被告於許有土持隨身攜帶之雨傘，毆打其左後頸部及左胸部之
  際，憤而基於殺人之故意，先以左手將許有土之雨傘奪下，並順勢持原置於桌上之
  水果刀一把朝許有土之左胸外側猛刺一刀，造成許有土左胸外側第七肋骨處有一處
  刺創裂傷口（四×一公分）呈梭狀哆開狀，肋骨刺穿骨折，深度十二公分以上，傷
  及心臟，造成失血性休克，被告見狀隨即打電話向台北市政府警察局文山第二分局
  興隆路派出所自首其殺人並接受裁判，承辦員警林為恭隨即通知救護人員前往現場
  救護，並將許有土送往台北市立萬芳醫院急救，延至同日下午七時二十分左右，宣
  告不治死亡等事實，為兩造所不爭執，參以被告因殺害許有土，業經本院九十一年
  度重訴字第一八號刑事判決，判處被告有期徒刑十二年在案，並經本院調閱上開刑
  事卷宗查閱屬實，堪信為真。
三按因故意或過失，不法侵害他人之權利者，負損害賠償責任；不法侵害他人之身體
  或健康者，對於被害人因此喪失不法侵害他人致死者，對於支出殯葬費之人，亦應
  負損害賠償責任；被害人之父、母、子、女及配偶，雖非財產上之損害，亦得請求
  賠償相當之金額；民法第一百八十四條第一項前段、第一百九十二條、第一百九十
  四條分別定有明文。本件被告就故意殺害許有土已如前述，而許有土之死亡與被告
  之故意行為間復有相當之因果關係，而原告乙○○○為被害人許有土之妻，原告甲○○、丙○○、丁○○為許有土之子，則原告本於侵權行為之法律關係請求被告賠
  償殯喪費及精神慰撫金，揆諸前揭規定，核無不合，茲就原告請求之金額，審酌如
  後：
  (一)有關喪葬費用部分：原告乙○○○因被害人許有土死亡，支出李素娥殯葬費三十
    七萬七千四百二十元，業據提出忠誠殯葬公司合約收據為證，且為被告所不爭執
    ，應予准許。
  (二)有關慰撫金部分：原告主張因被害人許有土之死亡，各請求一百萬元之慰撫金。
    按法院對於慰撫金之量定，應斟酌雙方，並被害人暨其父、母、子、女及配偶之
    身分、地位及經濟狀況等關係定之，最高法院著有七十六年台上字第一九０八判
    例可資參照。經查，許有土係十六年一月十五日出生，畢業於國立中興大學前身
    之台灣省立農學院農業化學系，同年月進入台糖公司農技組任職，於七十五年底
    退休，任職期間考取考試院特種考試台灣省建築技副考試及格，並取得經濟部技
    副登記，一生服務糖業三十六年。退休後復積極參加交通部觀光局導遊人員訓練
    班、旅行業出國觀光團體領隊訓練班、台北市古蹟解說班研習會等，從事介紹國
    內國外農業人士關於外國、本國農技發展及台北市文化古蹟為業，平均每月收入
    約八萬餘元，有原告提出之台灣省立農學院畢業證書、台糖公司退休證書、台糖
    公司退休年資結算給與表、考試院建築技副考試及格證書、經濟部技副登記證書
    、導遊人員結業證書為證，復為被告所不爭執。原告乙○○○日名「中里貴美子
    」，於三十四年自上海第二日本高等女學校畢業，與許有土結婚後為家庭主婦，
    原告甲○○於四十五年六月自私立淡江大學機械工程學系畢業，自七十三年四月
    二十三日起任現職中華電信公司助理工程師，月薪七萬四千九百八十四元，原告
    丙○○為留美物理學博士，自八十七年八月十七日任現職布拉斯加州高等教育協
    會資料庫管理經理，月薪美金四千二百一十六元六角七分，原告丁○○於七十三
    年六月畢業於中國文化大學工學院建築及都市設計系，八十八年七月任現職石鉅
    設計工程股份有限公司設計師，月薪五萬六千五百三十八元，亦有戶籍謄本、卒
    業證書、甲○○畢業證書、中華電信公司甲○○證明書及薪給清單、內布拉斯加
    州高等教育協會人員證明單、丁○○畢業證書、丁○○在職證明書足憑。被告現
    年六十九歲，自承日本時代念四年書，從小做工賺錢，擔任社區管理員已十六年
    ，事發時每月薪水一萬八千元，家有一妻二子，妻患糖尿病未工作，二子已長大
    在外工作，因工作關係在外租屋，未與家人同住，名下無有不動產亦無存款，之
    前曾領老年補助金，現已無領取等語。本院審酌原告因被害人許有土之死亡精神
    上受有相當之痛苦，以及兩造之身分、地位等因素，認為原告前述主張一百萬元
    之慰撫金，尚屬過高，就原告乙○○○部分，應以八十萬元為適當，至其餘原告
    則以三十萬元為相當。
四從而，原告依民法第一百八十四條第一項、第一百九十二條、第一百九十四條之規
  定，請求被告給付原告乙○○○一百一十七萬七千四百二十元（377420＋800000=
  0000000），請求被告給付原告甲○○、丙○○、丁○○各三十萬元，及均自起訴
  狀繕本送達翌日即九十一年十月三十一日起算之法定遲延利息範圍內，為有理由，
  應予准許，逾此部分之請求，則非有據，應予駁回。
五假執行之宣告：原告陳明願供擔保，聲請宣告假執行，經核其勝訴部份，合於法律
  規定，爰酌定相當之擔保金額宣告之；至原告敗訴部分，其假執行之聲請即失所附
  麗，不予准許。
據上論結，原告之訴為一部有理由，一部無理由，依民事訴訟法第七十九條但書、第
八十五條第一項前段、第三百九十條第二項，判決如主文。
中      華      民      國    九十二    年      四      月      三十    日
                                        民事第四庭法      官  劉又菁
右為正本係照原本作成
如對本判決上訴，須於判決送達後廿日內向本院提出上訴狀
中      華      民      國    九十二    年      五      月       二     日
                                                  法院書記官  黃瓊滿


司法院資訊處製作；財團法人民間司法改革基金會備份。
